最高法院刑事判決　　　　　　九十四年度台上字第一二四四號
　　上　訴　人　台灣高等法院高雄分院檢察署檢察官
　　被　　　告　甲○○
上列上訴人因被告傷害致人於死案件，不服台灣高等法院高雄分
院中華民國九十一年五月十七日第二審更審判決 (九十年度上更
（一）字第三九二號，起訴案號：台灣屏東地方法院檢察署八十
六年度偵續字第三九號），提起上訴，本院判決如下：
    主  文
原判決撤銷，發回台灣高等法院高雄分院。
    理  由
本件原判決以：公訴意旨略稱被告甲○○於民國（下同）八十五
年二月十八日上午二時許，路經屏東縣枋山鄉加祿村九十九號吳
金秀所經營之飲食店，為當時在該處與八、九人吃宵夜、飲酒之
被害人吳杉寶看見，吳杉寶即順口叫一聲「林仔水源」，被告認
為吳杉寶在輕蔑伊，乃破口大罵，並衝向吳杉寶，對吳杉寶拳打
腳踢，而將吳杉寶打倒在地後，再用腳踹腹部，嗣經他人勸解後
始罷手，吳杉寶受傷回家後，至同日中午時，為家人發現躺在床
上已呈昏迷狀態，經送醫後，於同日十八時許，終因急性出血性
胰臟炎，導致休克死亡，因認被告涉犯刑法第二百七十七條第二
項前段之傷害致人於死罪嫌；但經原審審理結果，認為不能證明
被告犯罪，因而撤銷第一審之科刑判決，改判諭知被告無罪，固
非無見。
惟按：一、審理事實之法院，對於案內與待證事項有關之一切證
據，除認為不必要者外，均應詳為調查，然後基於調查所得之心
證以為判斷之基礎。吳杉寶之屍體經檢察官相驗並送交鑑定結果
，台灣高等法院檢察署法醫中心（85）高檢醫鑑字第一四一號鑑
定書，記載吳杉寶之死亡原因為「急性出血性胰臟炎，導致休克
死亡，其死亡方式為自然死（病死）」，該法醫中心鑑定人吳木
榮於原審並證述：「我的觀察是胰臟本身出血，胰臟的上面有一
層白色的脂肪壞死，並混雜深棕色的出血，本件我們會考慮是胰
臟本身的出血」、「出血性胰臟炎也可能因外力所造成，本件沒
有明顯的證據證明是外力所造成的」、「本件我們鑑定是自然死
亡，並非遭外力所造成，死者係因喝酒造成急性出血性胰臟炎，
他是自然死亡非外力所造成的」、「酒精會傷害胰臟的細胞，造
成胰臟細胞的水腫、壞死。因為胰臟細胞會分泌很多的分解性酵
素，造成血管的破裂而出血，或脂肪性組織的壞死皂化，因而導
致急性出血性胰臟炎，若不經過治療的話，病人常在一、二天之
內死亡」、「我們有抽血及取胃內食物檢驗，急性酒精中毒沒有
，慢性酒精中毒是有，本件我不認為有足夠的證據是外力所造成
的」等語；但台灣高等法院檢察署八十五年十月十七日檢仁醫字
第一一一八五號函，於說明第二項記載：「２、造成急性出血性
胰臟炎的原因有：酒精中毒、膽結石、感染、藥物、血脂過高症
、腫瘤、特異體質、毒蠍咬及外傷等。３、死者急性出血性胰臟
炎為二日內的組織病理學表現，因此，有可能為死亡前十五小時
遭人毆打後所致，但必須先排除其他相關可能因素後才可以確定
，一般常見的急性出血性胰臟炎多為喝酒過量所致。」另台灣高
等法院檢察署八十六年四月二十九日檢仁醫字第四○三七號函，
對於吳杉寶死亡案件之該署法醫中心研判意見，亦載稱：死者之
胰臟並未發現有陳舊的病變，其急性胰臟炎及出血均為新進產生
之病理變化；於外力重擊、拳擊、腳踢或跌倒，若對上腹部有頓
力傷害時，均可導致出血性胰臟炎各等語（見本案相驗卷第三八
頁，八十五年度偵續字第五三號卷第十九頁，八十六年度偵續字
第三九號卷第十二頁），此與證人吳木榮上開所述吳杉寶係自然
死亡，非外力造成，並未盡一致，何者較為可採，尚有推求之餘
地。且吳杉寶經解剖鑑定，既無「急性酒精中毒」之情形，其急
性胰臟炎及出血倘均為新進產生之病理變化，並未發現有陳舊的
病變，如何會因酒精之故，而發生如證人吳木榮所稱「使其胰臟
細胞分泌很多的分解性酵素，造成血管的破裂而出血，或脂肪性
組織的壞死皂化，因而導致急性出血性胰臟炎」之病變，亦未臻
明瞭。原審未遑進一步查明審認，釐清上述疑竇，徒憑上述法醫
中心之鑑定結果及鑑定人吳木榮之證供，認吳杉寶之死亡原因急
性出血性胰臟炎，並非遭外力毆打所致，自嫌調查職責未盡及理
由欠備。二、證人林德政、吳進清、吳金秀均供稱案發當時被告
與吳杉寶發生毆打情事，且證人陳德山於偵查中供稱「死者與被
告不知何原因發生爭吵，後來我回頭時，看到死者跌坐在地，後
來他二人又要打架，尚未打我即與林德政過去勸架」，另證人吳
進添供稱「我聽大家說他們在打架，他們坐在裡面那一桌，所以
沒看到他們打架，只看到他們吵架」，證人林慶章供稱「我沒有
看到，因我背向他們，後來我們就解散，有否打架我不知道，只
知有吵架」，證人鄭清和供稱「沒有（看到被告與吳杉寶打架）
，我聽到吵架聲，我覺那些青少年一夥很沒趣，我就離開了」各
等語（見本案八十五年度偵續字第五三號卷第二六、二七頁，八
十五年度偵字第三七八六號卷第十六頁，第一審卷第六七、六八
頁），依陳德山、吳進添、林慶章、鄭清和上開所供，其等所稱
沒看到被告與吳杉寶打架，是否係因當時所處位置之故，致不能
目擊被告與吳杉寶打架之詳細經過，而非指被告與吳杉寶確無打
架情事，並尚非無疑。原審未深入查究實情，遽以證人陳德山等
均未看見打架情節，雖案發當日被告與吳杉寶間確曾發生爭執，
但吳杉寶於爭吵完畢隨即離去，並無異樣等情，乃認證人林德政
、吳進清、吳金秀之證供均不足作為被告不利認定之依據，採證
認事自難認允洽。以上或為上訴意旨所指摘，或為本院得依職權
調查之事項，應認原判決仍有撤銷發回更審之原因。
據上論結，應依刑事訴訟法第三百九十七條、第四百零一條，判
決如主文。
中　　華　　民　　國　九十四　年　　三　　月　 十七   日
                      最高法院刑事第八庭
                          審判長法官  呂　潮　澤
                                法官  吳　昆　仁
                                法官  孫　增　同
                                法官  吳　昭　瑩
                                法官  趙　文　淵
      本件正本證明與原本無異
                                      書  記  官
中　　華　　民　　國　九十四　年　　三　　月　二十二　日
                                                      V
